臺灣高等法院刑事裁定
110年度毒抗字第160號
抗  告  人
即  被  告  陳美玉


上列抗告人因毒品危害防制條例案件，不服臺灣士林地方法院中
華民國110年1月15日裁定（110年度毒聲字第10號），提起抗告
，本院裁定如下：
    主  文
抗告駁回。                                             
    理  由
一、原裁定意旨略以：抗告人即被告（下稱被告）甲○○於民國10
    7年11月11日中午12時許，在新北市○○區○○○路000號7樓之1
    住處施用甲基安非他命1次之事實，業據被告於警詢及偵查
    中均坦承不諱，且被告為警查獲時採集之尿液，經送驗結果
    確呈安非他命、甲基安非他命類陽性反應，有慈濟大學濫用
    藥物檢驗中心檢驗總表、檢體編號對照表各1紙在卷可稽，
    復有吸食器3組扣案足資佐證，其施用第二級毒品之犯行應
    堪認定。檢察官聲請將其送觀察、勒戒，核無不合，爰依毒
    品危害防制條例第20條第1項、觀察勒戒處分執行條例第3條
    第1項，裁定被告施用第二級毒品，應送勒戒處所觀察、勒
    戒等語。
二、抗告意旨略以：本件檢察官聲請撤銷其緩起訴處分係因其未
    遵照緩起訴處分附帶按時到法院指定機構接受採集尿液檢驗
    之命令，以認定其是否仍有施用毒品，其萬分慶幸能獲暫免
    牢獄之苦而能照顧其罹癌的兒子，但報到採尿前數日，莫明
    原因致其全身無力、發燒，時好時壞起伏不定，為避免將病
    毒傳給家人或他人，故錯過報到採尿時間；希望爭取繼續照
    料、陪伴時日不多的兒子，請求能再次開恩，撤銷原裁定等
    語。
三、按毒品危害防制條例第20條第3項、第23條第2項於109年1月
    15日修正公布，並於109年7月15日施行。次按「犯（毒品危
    害防制條例）第10條之罪者，檢察官應聲請法院裁定，或少
    年法院（地方法院少年法庭）應先裁定，令被告或少年入勒
    戒處所觀察、勒戒，其期間不得逾2月」、「觀察、勒戒後
    ，檢察官或少年法院（地方法院少年法庭）依據勒戒處所之
    陳報，認受觀察、勒戒人無繼續施用毒品傾向者，應即釋放
    ，並為不起訴之處分或不付審理之裁定；認受觀察、勒戒人
    有繼續施用毒品傾向者，檢察官應聲請法院裁定或由少年法
    院（地方法院少年法庭）裁定令入戒治處所強制戒治，其期
    間為6個月以上，至無繼續強制戒治之必要為止。但最長不
    得逾1年」、「依前項規定為觀察、勒戒或強制戒治執行完
    畢釋放後，3年後再犯第10條之罪者，適用前2項之規定」、
    「觀察、勒戒或強制戒治執行完畢釋放後，3年內再犯第10
    條之罪者，檢察官或少年法院（地方法院少年法庭）應依法
    追訴或裁定交付審理」，毒品危害防制條例第20條第1項、
    第2項、第3項、第23條第2項定有明文。是依修正後毒品危
    害防制條例規定，觀察、勒戒或強制戒治執行完畢釋放後，
    3年後再犯施用毒品罪者，應適用觀察、勒戒及強制戒治之
    規定，3年內再犯施用毒品罪者，則應依法追訴；且犯毒品
    危害防制條例第10條之罪，祇要距最近1次犯該罪經觀察、
    勒戒或強制戒治執行完畢釋放後，已逾3年，即應令觀察、
    勒戒，不因其間是否因另犯該罪，經起訴、判刑或執行而受
    影響（最高法院109年度台上大字第3826號刑事裁定意旨參
    照）。是犯毒品危害防制條例第10條之罪者，不論係修正前
    後所為，無庸為新舊法比較，均應依新法規定處理。且毒品
    危害防制條例第20條第1項規定之觀察、勒戒處分，並非對
    於施用毒品犯罪者之懲處，而係針對受處分人將來之危險所
    為預防、矯正措施之保安處分，目的係為斷絕施用毒品者之
    身癮及心癮，並屬強制規定，凡犯毒品危害防制條例第10條
    之罪者，除檢察官審酌個案情形，依同條例第24條第1項為
    附命完成戒癮治療之緩起訴處分，可排除適用觀察、勒戒之
    程序外，凡經檢察官聲請，法院僅得依法裁定令入勒戒處所
    觀察、勒戒，以查其是否仍有施用毒品傾向，並據以斷定幫
    助受處分人徹底戒毒之方法。另最高法院109年度台上大字
    第3536號裁定意旨揭示之多數說見解，認被告在「戒癮治療
    」完成前，難謂得與觀察、勒戒等處遇「已執行完畢」等同
    視之，「附命緩起訴」因已撤銷，被告之「戒癮治療」並未
    完成，自與觀察、勒戒等處遇執行完畢有別；且基於平等原
    則，仍應與「未曾受觀察、勒戒處分」者為相同處理，而無
    從逕予追訴處罰，仍應適用修正後毒品條例第20條第1項規
    定辦理。
四、經查：
  ㈠被告於107年11月11日12時許，在上址住處內施用第二級毒品
    甲基安非他命，並扣得吸食器3組之事實，業據被告於警詢
    及偵訊時坦承不諱（見臺灣基隆地方檢察署107年度偵字第6
    457號卷，下稱偵查卷，第10、31頁），而其採集之尿液檢
    體及為警扣案之安非他命吸食器3組，送驗結果分別呈安非
    他命、甲基安非他命陽性反應及檢出甲基安非他命成分，有
    宜蘭縣政府警察局礁溪分局毒品犯罪嫌疑人尿液採驗作業管
    制紀錄及慈濟大學濫用藥物檢驗中心107年11月19日檢驗總
    表（檢體編號TO0000000）、108年4月15日慈大藥字第00000
    0000號鑑定書、刑案現場照片各1份在卷足參（見偵查卷第3
    7至38頁；臺灣士林地方檢察署108年度毒偵字第450號卷，
    下稱毒偵卷，第33至34頁），足認被告前開任意性自白核與
    事實相符，應堪採信，故本件被告施用第二級毒品犯行可堪
    認定。而被告前未曾犯毒品危害防制條例第10條第1、2項施
    用第一、二級毒品之罪，亦未經法院裁定令入勒戒處所觀察
    、勒戒一節，有本院被告前案紀錄表存卷可考，堪認被告本
    件施用毒品犯行乃屬初犯無訛。
  ㈡而被告因本件施用毒品案件，經臺灣士林地方檢察署檢察官
    於108年6月6日以108年度毒偵字第450、451號、108年度偵
    字第3555號為附命完成戒癮治療之緩起訴處分，緩起訴期間
    為1年6月，期間自108年6月19日起至109年12月18日止，嗣
    被告於上開緩起訴期間內，於轉介戒癮治療門診期間，門診
    及驗尿次數僅4次，未符合治療標準次數，違背刑事訴訟法
    第253條之2第1項應遵守或履行事項，經同署檢察官於109年
    7月3日撤銷緩起訴處分等節，此有臺灣士林地方檢察署檢察
    官109年度撤緩字第122、123、124號撤銷緩起訴處分書及本
    院被告前案紀錄表在卷可查，並經本院核閱全卷資料無誤。
    故被告因違背檢察官附命完成戒癮治療之緩起訴處分而經撤
    銷該緩起訴處分，揆諸前揭說明，即未完成視同觀察、勒戒
    之戒癮治療，自難等同曾受「觀察、勒戒或強制戒治」執行
    完畢視之，不得依毒品條例第23條第2項之規定對其進行追
    訴，又被告前未曾接受觀察、勒戒等處遇，參照上開最高法
    院裁定意旨，本件檢察官斟酌個案具體情節，依毒品危害防
    制條例第20條第1項、第3項、觀察勒戒處分執行條例第3條
    第1項之規定，向法院聲請觀察、勒戒之處遇措施，即難謂
    有裁量逾越、濫用或違反比例原則之明顯違失。至於檢察官
    於判斷被告為戒癮治療或觀察勒戒之裁量權行使前，依卷內
    資料綜合判斷，已足認對被告不宜採取社區式戒癮治療，縱
    未說明其職權行使之理由，而逕為聲請觀察、勒戒之裁定，
    難率謂有何違法或不當；況被告本案乃是先給予戒癮治療之
    緩起訴處分，卻未依規定完成治療程序，而經撤銷緩起訴處
    分，業如前述，則檢察官本案逕為聲請觀察、勒戒，自難認
    有何裁量違法、不當之處。準此，原審認檢察官之聲請，依
    據現行法律規定，而為適法之裁定，自屬正當。　 
  ㈢被告雖執前詞提起抗告；然其並非單次未依通知到場，乃是
    前後未依指定時間報到接受治療已遠超過3次，始遭檢察官
    撤銷其緩起訴，所辯即無可採。本件抗告，為無理由，應予
    駁回。
五、據上論斷，應依刑事訴訟法第412條，裁定如主文。
中　　華　　民　　國　　110 　年　　2 　　月　　17　　日
                  刑事第十一庭  審判長法　官  周煙平
                                      法  官  吳炳桂
                                      法  官  陳俞伶  
以上正本證明與原本無異。
不得再抗告。
                                      書記官  朱家麒
中　　華　　民　　國　　110 　年　　2 　　月　　17　　日